【裁判字號】    89,自,622
【裁判日期】    900404
【裁判案由】    侵占
【裁判全文】
臺灣臺北地方法院刑事判決                          八十九年度自字第六二二號
    自  訴  人  榮勝小客車租賃有限公司  設：臺北縣中和市○○路一七六號一樓
    代  表  人  丙○○
    代  理  人  乙○○
    被      告  丁○○
右列被告因侵占案件，經自訴人提起自訴，本院判決如左：
    主      文
丁○○意圖為自己不法之所有，而侵占自己持有他人之物，處有期徒刑參月，如易科
罰金，以參佰元折算壹日。
    事      實
一、丁○○於民國八十九年六月三十日晚上九時三十分許，至榮勝小客車租賃有限公
    司（下稱榮勝公司）位於臺北市○○路○段一九二號之營業處所，向榮勝公司員
    工李約望租用車號ＢＢ－五六八五號之自用小客車，約定於翌日晚上九時三十分
    許還車，其於給付一日車租新臺幣（下同）二千三百元後，取得該車之使用權；
    惟租期屆滿後，其並未依約還車，基於為自己不法所有之意圖，將所持用之上開
    車輛作為其在臺北市之交通工具，而侵占入己。經榮勝公司於八十九年七月四日
    以存證信函催告返還所租用之車輛，亦置之不理，而後於八十九年七月十四日將
    該車停放在臺北市辛亥國小地下停車場，迄同年八月二十一日始經該停車場管理
    處人員通知榮勝公司領回車輛，計積欠車租十一萬九千六百元、修理費二萬九千
    八百元及停車費九千二百七十元。案經榮勝公司提起自訴後，終於八十九年九月
    十四日通緝到案。
    理      由
一、訊據被告丁○○固坦承其有未按期返還向自訴人榮勝公司租用上開車號自用小客
    車之情事，惟矢口否認有何侵占犯行，辯稱：我於八十九年七月一日晚上九時三
    十分許租期屆滿後，有打電話向自訴人木柵店營業處所之李先生表示要續租車輛
    ，他們也有打手機給我，叫我要還車，我因沒有錢繳交車租，而把車放在臺北市
    使用，之後，李先生有在我的手機留言，要我把車停在固定的地方讓他們牽回，
    所以我在八十九年七月中旬將車停在臺北市辛亥國小地下停車場，並通知他們領
    回。之前，我曾向自訴人之上開營業處所租用車輛一次，我本身是工業工程碩士
    學歷，前曾任職於臺北市政府捷運公司為站員及補習班導師，我對於租用車輛之
    程序均了解，只因疏忽而未按期還車，但並無為自己不法所有之意圖云云。經查
    ，右揭事實，業據自訴人代表人丙○○、代理人乙○○到庭指訴歷歷，自訴人代
    理人於本院審理時並陳明自訴人所屬木柵店營業處所之員工李約望，未曾接獲被
    告打來要續租車輛或通知將車輛停放在臺北市辛亥國小地下停車場之電話；且依
    自訴人代理人所提之辛亥國小地下停車場繳費收據所示之車輛進（八十九年七月
    十四日）、出（八十九年八月二十一日）時間，若被告曾於同年七月中旬通知自
    訴人領回車輛，自訴人實無令自己受有更大之損害（包含租金及停車費），而遲
    至八十九年八月二十一日始前去領回車輛之理，本院因認被告辯稱有通知李約望
    領回車輛一事，不可採信。次查，被告前既曾向自訴人所屬上開營業處所租用車
    輛一次，本身係工業工程碩士，復自承對於租用車輛之程序均了解，則無論其曾
    否以電話表示要續租車輛，均應得自訴人之同意並繳交車租後，始得繼續使用車
    輛，若無力支付車租，當應立即返還車輛，無繼續占有使用該車之權源，乃其竟
    辯稱是疏忽云云，當屬卸責之詞。又被告請求本院調閱電話通聯紀錄一事，因自
    訴人於八十九年七月七日向本院提起被告侵占自訴後，被告因未居住於戶籍地，
    而遭本院通緝，嗣於八十九年九月十四日通緝到案，本院即於同年十月六日傳喚
    其到庭審理，其無故未到庭，並於同年月十八日入臺灣臺北分監受刑，八十九年
    十月二十七日移至臺灣臺北監獄執行，又另因侵占案件經臺灣臺中地方法院借提
    審理，於八十九年十一月二十日寄押在臺灣臺中監獄執行，迄九十年二月十九日
    始解還臺灣臺北監獄，此有本院送達證書、具保人甲○○訊問筆錄及法務部在監
    在押資料表各一件在卷可按，從而，本院於九十年三月二十一日提訊其到庭審理
    時，已無法依其所辯向電（訊）信公司調閱逾半年前之電話通聯紀錄，且亦無調
    閱之必要。此外，並有自訴人所提之中華民國小客車租賃定型化契約書、被告汽
    車駕駛執照、存證信函、辛亥國小地下停車場繳費收據等影本各一件及估價單、
    計算損害之明細各一紙附卷可稽，其於租車期間僅有一日，然逾期長達十四日仍
    不歸還，並將車輛任意停放在停車場，未曾出面與自訴人聯繫處理等情，益徵其
    主觀上有將該車易持有為所有之不法意圖甚明。綜上所述，本案事證已明，被告
    犯行堪以認定，應予依法論科。
二、核被告所為，係犯刑法第三百三十五條第一項之侵占罪。爰審酌被告之品行、智
    識程度，犯罪之動機、目的、手段、侵占該車後至審理中，仍未與自訴人就自訴
    人所受損害達成和解及犯後態度等一切情狀，量處如主文所示之刑。又按刑法第
    四十一條：「犯最重本刑為三年以下有期徒刑之罪，而受六個月以下有期徒刑或
    拘役之宣告，因身體、教育、職業或家庭之關係，執行顯有困難者，得以一元以
    上三元以下折算一日，易科罰金。」規定業於九十年一月四日修正、同年月十日
    公布、同年月十二日生效施行，修正後刑法第四十一條第一項：「犯最重本刑為
    五年以下有期徒刑以下之刑之罪，而受六個月以下有期徒刑或拘役之宣告，因身
    體、教育、職業、家庭之關係或其他正當事由，執行顯有困難者，得以一元以上
    三元以下折算一日，易科罰金。但確因不執行所宣告之刑，難收矯正之效，或難
    以維持法秩序者，不在此限。」規定較修正前之規定有利於被告，自應依刑法第
    二條第一項前段規定適用修正後刑法第四十一條第一項規定，並諭知易科罰金之
    折算標準，以資懲儆。
據上論斷，應依刑事訴訟法第三百四十三條、第二百九十九條第一項前段，刑法第二
條第一項前段、第三百三十五條第一項、第四十一條第一項，罰金罰鍰提高標準條例
第一條前段、第二條判決如主文。
中      華      民      國      九十    年      四      月      四      日
                                    臺灣臺北地方法院刑事第五庭
                                        法  官  朱夢蘋
右正本證明與原本無異。
如不服本判決，應於判決送達後十日內向本院提出上訴狀
                                        書記官  周小玲
中      華      民      國      九十    年      四      月      十      日
附錄本案論罪科刑法條：
刑法第三百三十五條
意圖為自己或第三人不法之所有，而侵占自己持有他人之物者，處五年以下有期徒刑
、拘役或科或併科一千元以下罰金。
前項之未遂犯罰之。


司法院資訊處製作；財團法人民間司法改革基金會備份。
